【裁判字號】    95,易,890
【裁判日期】    950724
【裁判案由】    竊盜
【裁判全文】
臺灣高雄地方法院刑事判決               95年度易字第890號
公  訴  人  臺灣高雄地方法院檢察署檢察官
被      告  甲○○
選任辯護人  單文程律師
上列被告因竊盜案件，茲經檢察官提起公訴（95年度偵字第1110
0 號），並經本院合議庭裁定由受命法官獨任進行簡式審判程序
，本院判決如下：
    主  文
甲○○共同攜帶兇器竊盜，處有期徒刑捌月，緩刑貳年。扣案之
Ｔ型扳手、螺絲起子、剪刀各壹支、手套壹只，均沒收。
    事  實
一、甲○○於民國95年4 月15日凌晨3 時許，搭乘蘇進川駕駛之
    某不詳車號之汽車，行經高雄市鼓山區○○○路100 之4 號
    前，見丙○○所有車號UT-4243 號自用小客車停放於該處，
    無人看管，認有機可趁，竟與蘇進川共同基於意圖為自己不
    法所有之犯意聯絡，由甲○○在旁把風，而蘇進川則穿戴手
    套，並持其所有而客觀上得以危害人生命、身體可供兇器使
    用之Ｔ型扳手、螺絲起子、剪刀各1 支，敲破該自用小客車
    副駕駛座後方車窗，足以生損害於丙○○後，再進入該自用
    小客車內，竊取丙○○所有而放置於該自用小客車內之汽車
    音響1 台、假期KTV 貴賓券10張、鑰匙2 串，得手後，蘇進
    川將前開Ｔ型扳手、螺絲起子、剪刀、手套、假期KTV 貴賓
    券、鑰匙交予甲○○，蘇進川則將竊得之汽車音響，放入該
    不詳車號之汽車內。嗣因巡邏員警行經該處，且有人呼喊「
    抓賊」，甲○○一時心虛，拔腿逃跑，為警當場查獲，並扣
    得蘇進川所有而供竊盜所用之Ｔ型扳手、螺絲起子、剪刀各
    1 支，以及手套1 只，蘇進川則趁隙駕車逃逸（蘇進川涉犯
    竊盜部分，另由警方偵辦中）。
二、案經丙○○訴由高雄市政府鼓山分局報告臺灣高雄地方法院
    檢察署檢察官偵查起訴。
    理  由
一、本件被告甲○○所犯係死刑、無期徒刑、最輕本刑為3 年以
    上有期徒刑以外之罪，其於準備程序中就被訴事實為有罪之
    陳述，經本院告知簡式審判程序之旨，並聽取公訴人、被告
    及辯護人之意見後，合議庭裁定由受命法官獨任進行簡式審
    判程序，合先敘明。
二、上揭犯罪事實，業據被告坦承不諱，核與證人即被害人丙○
    ○證述情節相符，並有查獲照片5 幀、贓物認領保管單1 紙
    、車號UT-4243 號自用小客車之車籍作業系統查詢認可資料
    表1 紙附卷可稽，復有共犯蘇進川所有而供竊盜所用之Ｔ型
    扳手、螺絲起子、剪刀各1 支、手套1 只扣案可憑，被告共
    同攜帶兇器竊盜及共同毀損之犯行，均堪以認定，應予依法
    論科。
三、論罪科刑：
  (一)按共同正犯間，非僅就其自己實施之行為負其責任，並在犯
    意聯絡之範圍內，對於他共同正犯所實施之行為，亦應共同
    負責；又刑法第321 條第1 項第3 款之攜帶兇器竊盜罪，係
    以行為人攜帶兇器竊盜為其加重條件，此所謂兇器，其種類
    並無限制，凡客觀上足對人之生命、身體、安全構成威脅，
    具有危險性之兇器均屬之，且祇須行竊時攜帶此種具有危險
    性之兇器為已足，並不以攜帶之初有行兇之意圖為必要，最
    高法院著有32年上字第1905號、79年度臺上字第5253號判例
    可資參照。被告與蘇進川共同基於犯意聯絡，由蘇進川攜帶
    扣案之Ｔ型扳手、螺絲起子、剪刀各1 支行竊，而上開物品
    均係鐵製品，材質堅硬，且前端部分尖銳，客觀上足以危害
    人之身體、生命安全等情，業經本院於95年7 月10日當庭勘
    驗無誤，依上開判例意旨說明，該等物品顯具客觀危險性，
    而均屬兇器無訛，故核被告所為，就持扣案之Ｔ型扳手、螺
    絲起子、剪刀各1 支行竊部分，係犯修正前刑法第321 條第
    1 項第3 款之攜帶兇器竊盜既遂罪，就其持前開物品破壞丙
    ○○所有車號UT-4243 號自用小客車之車窗部分，係犯同法
    第354 條之毀損罪。
  (二)刑法施行法於94年2 月2 日修正公布，且自公布日起第3 日
    即自同月5 日起施行，而依同法第10條之1 規定，94年1 月
    7 日立法院三讀通過修正之刑法（業經總統於同年2 月2 日
    ，以華總一義字第09400014901 號令公布），自95年7 月1
    日施行，而修正後之刑法，除刪除牽連犯之規定外，更修正
    共同正犯之成立，限於從事構成犯罪事實之行為人，是被告
    行為後，刑法已有變更，自應依新修正之刑法第2 條第1 項
    所規定之「從舊從輕」原則，比較新舊法，以資決定應適用
    之法律。至於刑法第2 條之規定，係規範行為後法律變更所
    生新舊法律比較適用之準據法，新修正之刑法於95年7 月1
    日施行後，即不再適用修正前之刑法第2 條（最高法院95年
    5 月23日刑事庭第8 次會議決議參照）。
  (三)被告夥同蘇進川毀損丙○○所有自用小客車車窗之目的，在
    於竊取車內之物品，是被告所犯攜帶兇器竊盜與毀損二罪間
    ，具有方法、目的之牽連關係，為牽連犯，依行為時法即修
    正前刑法第55條之規定，應從一重論以被告共同攜帶兇器竊
    盜罪，惟修正後之刑法，因已刪除刑法第55條關於牽連犯從
    一重處斷之規定，從而依裁判時之刑法規定，被告所犯上開
    二罪，應分論併罰，顯屬較不利於被告之規定。而修正後刑
    法第28條將原先「2 人以上共同『實施』犯罪之行為者，皆
    為正犯」之文字，更改成「2 人以上共同『實行』犯罪之行
    為者，皆為正犯」，用以限縮共同正犯僅限於從事構成犯罪
    事實之行為人，不涵蓋陰謀、預備等行為階段，惟就本案而
    言，被告與蘇進川竊取丙○○所有財物之犯行，已達於既遂
    之程度，故刑法修正前後，被告均成立共同正犯，難謂有利
    於被告。本院綜合比較修正前、後刑法之相關規定後，認修
    正前之刑法對被告有利，而應依刑法第2 條第1 項前段規定
    ，適用修正前之刑法。
  (四)被告與蘇進川就所犯攜帶兇器竊盜與毀損二罪，具有犯意聯
    絡與行為分擔，而為共同正犯。被告所犯上開二罪，具有方
    法、目的之牽連關係，為牽連犯，應依修正前刑法第55條規
    定，從一重論以共同攜帶兇器竊盜罪；公訴意旨就被告上開
    毀損犯行，雖未經起訴，然該部分既經丙○○提起告訴，且
    與起訴部分，具有牽連犯之裁判上一罪關係，而為起訴效力
    所及，本院自得一併審理。
  (五)爰審酌被告正值青年，不思以正當方法賺取財物，竟貪圖小
    利攜帶兇器，毀損丙○○所有車輛車窗之方式行竊，破壞他
    人對財產權的支配，危害社會治安，行為誠不足取，惟念及
    被告未有任何前科紀錄，有臺灣高等法院被告前案紀錄表1
    紙在卷可佐，被告與蘇進川行竊手段尚屬和平，未使用攜帶
    之兇器傷人，被告僅負責在旁把風，竊取物品之價值非鉅，
    且與被害人丙○○成立和解，被害人亦表示不願再行追究，
    有丙○○出具之刑事陳報狀1 紙附卷可查，被告自為警查獲
    時起，迄至本院審理終結，均坦承犯行，態度良好，堪認尚
    具悔意等一切情狀，量處如主文所示之刑，以資懲儆。
  (六)又依最高法院95年5 月23日刑事庭第8 次會議決議「犯罪在
    新法施行前，新法施行後，緩刑之宣告，應適用新法第74條
    之規定」，故修正後之刑法第74條，一面放款緩刑之要件，
    一面准許法院為緩刑之宣告時，得同時課予被告應履行之負
    擔，而與修正前之規定，有所差異，應逕依修正後刑法第74
    條規定，宣告緩刑，而無依刑法第2 條比較新舊法之餘地。
    查被告前未曾因故意犯罪受有期徒刑以上刑之宣告，已如前
    述，符合修正後刑法第74條第1 項第1 款之要件，由於被告
    係因一時失慮，偶罹刑典，事後已坦承犯行，並與被害人成
    立和解，被害人亦表示不願再行追究，堪認具有悔意，經此
    刑之宣告後，應知警惕而無再犯之虞，本院因認暫不執行其
    刑為當，予以宣告緩刑2 年，用啟自新。
  (七)按「沒收為從刑之一種，應隨主刑宣告。又共同正犯因相互
    間利用他方之行為，以遂行其犯意之實現，本於責任共同之
    原則，共同正犯應對所參與犯罪之全部事實負責，有關從刑
    之沒收部分，雖他共同正犯所得之物，亦應於其本身所處主
    刑之後，併為沒收之諭知」（最高法院92年度臺上字第7050
    號判決參照）。扣案之Ｔ型扳手、螺絲起子、剪刀各1 支、
    手套1 只，雖非被告所有，但均為共犯蘇進川所有，且均係
    供被告與蘇進川竊盜所用，已據被告供承在卷，基於責任共
    同原則，爰均依修正前刑法第38條第1 項第2 款規定，併予
    宣告沒收。
據上論斷，應依刑事訴訟法第273 條之1 第1 項、第299 條第1
項前段，刑法第2 條第1 項前段、第74條第1 項第1 款，修正前
刑法第28條、第321 條第1 項第3 款、第354 條、第55條、第38
條第1 項第2 款，判決如主文。
本案經檢察官乙○○到庭執行職務。
中    華    民    國    95    年    7     月    24    日
                  刑事第十庭  法  官  高增泓
以上正本證明與原本無異。
如不服本判決，應於收受送達後10日內向本院提出上訴書狀。
中    華    民    國    95    年    7     月    24    日
                              書記官  林慧芬
附錄本案論罪科刑法條全文：
刑法第321條
犯竊盜罪而有下列情形之一者，處6 月以上、5 年以下有期徒刑
：
  一  於夜間侵入住宅或有人居住之建築物、船艦或隱匿其內而
      犯之者。
  二  毀越門扇、牆垣或其他安全設備而犯之者。
  三  攜帶兇器而犯之者。
  四  結夥三人以上而犯之者。
  五  乘火災、水災或其他災害之際而犯之者。
  六  在車站或埠頭而犯之者。
前項之未遂犯罰之。
刑法第354條
毀棄、損壞前二條以外之他人之物或致令不堪用，足以生損害於
公眾或他人者，處2 年以下有期徒刑、拘役或500 元以下罰金。


司法院資訊處製作；財團法人民間司法改革基金會備份。
